【裁判字號】    97,訴,2066
【裁判日期】    970630
【裁判案由】    偽造文書等
【裁判全文】
臺灣臺中地方法院刑事判決              97年度訴字第2066號
公  訴  人  臺灣臺中地方法院檢察署檢察官
被      告  乙○○
                    （另案在臺灣臺中監獄執行）
上列被告因偽造文書等案件，經檢察官提起公訴（96年度偵字第
17497號），本院合議庭裁定由受命法官獨任進行簡式審判程序
，判決如下：
    主    文
乙○○犯非法由自動付款設備取財罪，處有期徒刑肆月，如易科
罰金，以新臺幣壹仟元折算壹日，減為有期徒刑貳月，如易科罰
金，以新臺幣壹仟元折算壹日。
    犯罪事實及理由
一、犯罪事實：
    緣乙○○藉口為友人丙○○（起訴書誤為魏啟東，業經公訴
    檢察官當庭更正）應徵工作之機會，取得丙○○之身分證影
    本、國泰銀行信用卡影本後，於民國九十三年三月二十三日
    ，冒用丙○○之名義，向花旗銀行申辦信用卡，花旗銀行因
    不知有詐，遂於同年月二十九日核發卡號00000000
    00000000號信用卡一張予乙○○使用。之後，於同
    年四月二十三日，乙○○又冒用丙○○名義，申請將上開信
    用卡轉換卡別為花旗威士白金卡，花旗銀行仍因誤以為係丙
    ○○本人親自申辦，陷於錯誤，又於同年五月五日寄交花旗
    威士白金卡一張予乙○○使用（乙○○此部分行使偽造私文
    書、詐欺取財犯行，本院不另為免訴判決之諭知，詳如後述
    ）。乙○○乃基於意圖為自己不法所有之犯意，於九十五年
    七月二十一日，持用上開花旗威士白金卡，在設置地址不詳
    之台新國際商業銀行之自動付款設備ＡＴＭ機台，輸入該張
    信用卡之預借現金密碼，致使ＡＴＭ自動付款設備辨識系統
    對真正持卡人之識別陷於錯誤，由該自動付款設備預借新臺
    幣（下同）五千元予乙○○。
二、證據名稱：
（一）被告乙○○於警詢、偵訊之自白，及於本院準備程序及審
      理時為認罪之陳述。
（二）證人丙○○於警詢及偵查中之證述。
（三）花旗信用卡申請表格、花旗銀行ＶＩＳＡ／ＭＡＳＴＥＲ
      卡簡易轉換申請書、花旗白金卡月結單（結帳日九十五年
      八月二十三日）。
三、又被告之上開犯罪時間，係於九十六年四月二十四日以前，
    合於中華民國九十六年罪犯減刑條例第二條第一項規定之基
    準日之前，應依該條例第二條第一項第三款之規定，減其刑
    期二分之一，並依該條例第九條規定，諭知易科罰金之折算
    標準。
四、不另為免訴之諭知：
（一）公訴意旨另謂：被告分別於九十三年三月二十三日、同年
      四月二十三日，基於偽造文書之概括犯意，以證人丙○○
      所交付之身分證影本、國泰銀行信用卡影本，冒用證人丙
      ○○名義向花旗銀行申請信用卡，而在花旗銀行信用卡申
      請書申請欄偽造「鐘啟東」（起訴書誤為「魏啟東」，業
      經公訴檢察官當庭更正之）簽名署押。花旗銀行基於上開
      申請，而核發信用卡予丙○○，並將所核發之信用卡寄至
      被告填載於申請書上之住址，由被告在簽收欄冒用丙○○
      名義簽收後，被告復承上開偽造文書之概括犯意，並持以
      行使及意圖為自己不法之所有而詐欺取財之概括犯意，自
      九十三年四月二十一日起至九十五年五月十三日止，先後
      持該信用卡至如附表一所示「福懋興業股份有限公司」等
      特約商店（下稱福懋公司等特約商店）刷卡消費，並在簽
      帳單商店留存聯上偽造「丙○○」署名，表示係丙○○本
      人在該特約商店簽帳消費其上所示之事項及金額，該特約
      商店並得據以向銀行請款，再由銀行轉向丙○○請款之意
      ，而偽造各該私文書，再交付店員而行使之，致使各該特
      約商店店員誤認其係丙○○本人而陷於錯誤，供被告（公
      訴人誤為丙○○）消費購物，且使花旗銀行陷於錯誤，誤
      信前揭偽造之信用卡簽帳單為丙○○本人之消費，而如數
      給付上開款項予福懋公司等特約商店，足以生損害於丙○
      ○、福懋公司等特約商店及花旗銀行；又於九十四年六月
      十四日、同年十月五日，持上開花旗銀行之信用卡以輸入
      密碼之方式，使如附表二所示花旗銀行等設置之自動付款
      設備辨識系統陷於錯誤，以為前開信用卡之正當權源持卡
      人為丙○○之不正方法，自各該自動付款設備詐得如附表
      二所示金額（不包括九十五年七月二十一日預借現金五千
      元部分）。因認被告涉犯刑法第二百十六條、第二百十條
      之行使偽造私文書罪、同法第三百三十九條第一項之詐欺
      取財罪及同法第三百三十九條之二之以不正法由自動付款
      設備取得他人之物罪嫌。
（二）然按案件曾經判決確定者，應諭知免訴之判決，刑事訴訟
      法第三百零二條第一款定有明文。又訴訟上所謂一事不再
      理之原則，關於實質上一罪或裁判上一罪，亦均有其適用
      ，最高法院六十年台非字第七七號著有判例，可資參照。
      再按關於實質上一罪或裁判上一罪（如刑法第五十五條及
      第五十六條之犯罪），其一部事實已經判決確定者，對於
      構成一罪之其他部分，固亦均應適用，但此種情形，係因
      審判不可分之關係，在審理事實之法院，對於全部犯罪事
      實，按照刑事訴訟法第二百六十七條規定本應予以審判，
      故其確定判決之既判力，亦自應及於全部之犯罪事實，若
      在最後審理事實法院宣示判決後，始行發生之事實，既非
      該法院所得審判，即為該案判決之既判力所不能及，檢察
      官或自訴人如就此部發生之事實依法起訴，既不在曾經確
      定判決之範圍以內，即係另一犯罪問題，受訴法院仍應分
      別為有罪或無罪之實體上裁判，縱令檢察官或自訴人，係
      就前案事實與其後新發生之事實，誤認為實質上一罪或裁
      判上一罪，一併起訴，受訴法院除應將前案確定判決既判
      力所及部分諭知免訴外，關於其後新發生之事實，並不在
      刑事訴訟法第三百零二條第一款所載情形之列，非可一併
      免訴。最高法院三十二年上字第二五七八號判例復可參照
      。
（三）查被告前於九十三年八月間，因冒用戴瑞亨之名義，申辦
      花旗銀行信用卡，並持以於九十三年九月十四日至同年月
      二十日間連續盜刷詐財，又於九十三年九月二十二、日同
      年月二十三日持以連續以輸入密碼之不正方法，由自動付
      款設備ＡＴＭ機台預借現金等犯行，涉犯刑法第二百十六
      條、第二百十條、第三百三十九條第一項、第三百三十九
      條之二第一項等罪，經檢察官提起公訴，並經本院於九十
      五年十二月二十九日以九十五年度訴字第一四二五號判處
      有期徒刑八月，於九十六年二月二十六日確定在案等情，
      有本院九十五年度訴字第一四二五號刑事判決、臺灣高等
      法院被告前案紀錄表在卷可佐。而本案被告被訴之犯罪事
      實，則係被告於九十三年三月間冒用丙○○之名義，申辦
      花旗銀行信用卡，並自九十三年四月二十一日起至九十五
      年五月十三日止，連續盜刷詐財，復自九十三年五月二十
      二日起至九十五年六月二十二日，連續以輸入密碼之不正
      方法，由自動付款設備ＡＴＭ機台預借現金，可知各次犯
      行之時間緊接，方法相同，觸犯構成要件相同之罪名，顯
      係基於概括犯意為之，依修正前刑法連續犯之規定，應論
      以一罪。則依照前開說明，本案（不含前已論罪科刑部分
      ）與本院九十五年度訴字第一四二五號刑事案件有裁判上
      一罪之關係，自為前案確定判決效力所及，原應由本院依
      法為免訴之判決，但檢察官認此部分與前揭論罪科刑部分
      有連續犯及牽連犯之關係，屬裁判上一罪，爰不另為免訴
      之諭知。
五、依刑事訴訟法第二百七十三條之一第一項、第二百九十九條
    第一項前段、第三百十條之二、第四百五十四條第一項，刑
    法第三百三十九條之二第一項、第四十一條第一項前段，刑
    法施行法第一條之一，中華民國九十六年罪犯減刑條例第二
    條第一項第三款、第七條、第九條，判決如主文。
本案經檢察官甲○○到庭執行職務
中    華    民    國    97    年    6     月    30    日
                  刑事第十一庭  法  官  莊嘉蕙
以上正證明與原本無異。
如不服本判決，應於送達後十日內向本院提出上訴狀（須附繕本
），上訴於臺灣高等法院臺中分院。
上訴書如未敘述理由，應於上訴期間屆滿後20日內補提理由書於
本院。
                                書記官  魏愛玲
中    華    民    國    97    年    6     月    30    日
附錄論罪科刑法條
中華民國刑法第339條之2第1項
意圖為自己或第三人不法之所有，以不正方法由自動付款設備取
得他人之物者，處3 年以下有期徒刑、拘役或1萬元以下罰金。


司法院資訊處製作；財團法人民間司法改革基金會備份。
